臺灣臺南地方法院民事判決　　　　　　　　95年度國字第18號
原　　　告　己○○
訴訟代理人　徐建光律師
被　　　告　台南市政府
法定代理人　丁○○
訴訟代理人　乙○○
上列當事人間請求國家賠償事件，經本院於民國96年5月28日
言詞辯論終結，判決如下：
    主  文
原告之訴及其假執行之聲請均駁回。
訴訟費用新台幣伍仟柒佰參拾元由原告負擔。
   事實及理由
壹、程序方面：
一、按依國家賠償法第3條第1項請求損害賠償者，以該公共設施
    之設置或管理機關為賠償義務機關；又依國家賠償法請求損
    害賠償時，應先以書面向賠償義務機關請求之；賠償義務機
    關拒絕賠償，或自提出請求之日起逾30日不開始協議，或自
    開始協議之日起逾60日協議不成立時，請求權人得提起損害
    賠償之訴，國家賠償法第9條第2項、第10條第1項及第11條
    第1項前段分別定有明文。
二、本件原告主張被告為台南市○○路○段與建南路口之道路設
    置及管理機關，因被告管理該道路有所欠缺，輸水管線滲水
    致路面多處下陷，導致原告於民國94年10月10日騎乘之機車
    陷入坑洞後，輪胎破裂，於繼續向前行駛時，因輪胎消氣不
    穩而偏向滑行至內側快車道後人車倒地，原告因而受有傷害
    ，原告就其所受損害以書面向被告請求國家賠償，已據被告
    函覆拒絕賠償在案等情，業經原告提出被告於95年7月7日以
    南市法行字第09509512100號函1份附卷可憑（本院95年度補
    字第264號卷第16-20頁），是原告已依上開國家賠償法規定
    踐行與賠償義務機關間之協議先行程序，原告於被告拒絕賠
    償後，提起本件國家賠償之訴，程序上應予准許，合先敘明
    。
乙、實體方面：
一、原告起訴主張：
  (一)原告於民國94年10月10日騎乘車牌號碼BY8-600號機車附載
    訴外人戊○○及原告之女鄭喻倩途經台南市○○路○段與建
    南路口，因被告管理之道路有所欠缺，輸水管線滲水致路面
    多處下陷，導致原告騎乘之機車陷入坑洞中使輪胎破裂，於
    繼續向前行駛時，因輪胎消氣不穩而摔倒，原告因而受有左
    側胸部挫傷、疑似軟骨斷裂、左胸合挫傷合併肋骨（左側軟
    骨部分）骨折，原告上開傷勢顯係因被告管理道路及對公路
    保養有欠缺，二者間有因果關係，前經原告請求被告賠償，
    遭被告拒絕。原告因上開原因致身體受傷，受有損害如下：
  (1)原告已支出醫藥費新台幣（下同）1,121元。
  (2)原告在奇美醫院住院院1天，雖未聘請看護，惟由原告之家
    屬看護，仍得向被告請求賠償看護費，依奇美醫院特護聘雇
    須知，原告得請求1日看護費2,320元。
  (3)原告係以駕駛卡車維生，每月收入約45,000元，因受傷無法
    工作，至少需休息半年，受有減少工作損失270,000元【計
    算方式：45,000x6=270,000】。
  (4)原告受左側胸部挫傷、疑似軟骨斷裂、左胸合挫傷合併肋骨
    （左側軟骨部分）骨折之傷害，身體有劇痛感，時間長達3
    個月，現雖疼痛減輕，仍無法為劇烈活動，且需長期復健，
    無法完好如初，後遺症恐將遺留終生，身體上及精神上受有
    痛苦，爰請求非財產上損害賠償250,000元，以資慰藉。
  (二)爰依據國家賠償法第5條、民法第193條第1項、第195條第1
    項之規定，提起本件訴訟，並聲明：被告應給付原告523,
    441元，及自起訴狀繕本送達翌日起至清償日止，按年息百
    分之5計算之利息，並願供擔保請准宣告假執行。
二、被告則以：被告於案發後未保持肇事現場，警方據報到場時
    ，原告騎乘之機車及訴外人戊○○均已離開事故現場，原告
    無法提供其騎乘之機車及相關證據供車禍處理小組調查。又
    依警方繪製之道路交通事故現場圖顯示，事故地點路面坑洞
    （水坑）位於金華路2段內側快車道上，惟原告於警詢中陳
    稱其騎乘機車行駛於金華路2段與建南路口停紅燈後，由北
    向南行駛於快慢車混合車道，依原告所述，其行駛路徑實難
    發生撞及道路坑洞之情事，況原告車輛之刮地痕距離該坑洞
    約82公尺處之內側車道，以原告陳稱其車速每小時約20-30
    公里，機車上附載2人，且撞及坑洞致輪胎爆胎之情事，依
    經驗法則判斷，與其所述車速及附載人數、車行路徑等相違
    ，又依台南市政府警察局第六分局車禍處理小組查訪紀錄表
    顯示，被查訪人丙○○陳述其當時看到金華路2段350號對面
    馬路中央有2輛機車被扶起等情，是本件事故發生應係2輛機
    車發生車禍，而非路面坑洞所致。並聲明：原告之訴駁回，
    如受不利判決，願供擔保請准宣告免為假執行等語。
三、兩造不爭執之事項：
    原告於94年10月10日騎乘車牌號碼BY8-600號機車附載訴外
    人戊○○及原告之女鄭喻倩行經台南市○○路○段與建南路
    口附近，機車摔倒後，原告受有左側胸部挫傷、疑似軟骨斷
    裂、左胸合挫傷合併肋骨（左側軟骨部分）骨折。
四、本院得心證之理由：
    原告主張被告管理之台南市○○路○段與建南路口道路有所
    欠缺，輸水管線滲水致路面多處下陷，原告騎乘機車行經該
    路段陷入坑洞中輪胎破裂，於繼續向前行駛時，因輪胎消氣
    不穩而摔倒，原告因而受有身體傷害等情，惟為被告所否認
    ，並以上開情詞為辯，茲本件兩造爭執之事項在於：原告所
    受傷害是否因騎乘機車行經被告管理之道路有坑洞，因輪胎
    陷入坑洞致破裂，於繼繼續向前行駛時，因輪胎消氣不穩而
    摔倒所致？茲將本院之判斷意見說明如下：
  (1)按公有公共設施因設置或管理有欠缺，致人民生命、身體或
    財產受損害者，國家應負損害賠償責任，國家賠償法第3條
    第1項定有明文。而人民依上開規定請求國家賠償時，須人
    民之生命、身體或財產所受之損害，與公有公共設施之設置
    或管理之欠缺，具有相當因果關係，始足當之。
  (2)證人戊○○於本院審理中到庭結證：原告騎乘我父親名義所
    有之機車，我坐在機車後坐，原告之女則站在機車前坐腳踏
    板上，行經金華路近健康路口時，機車在金華路上撞到坑洞
    發出很大聲響後打滑偏向馬路中間，遭同方向自後駛來之汽
    車擦撞到機車手把，人車均跌倒在地，我請路人幫忙將機車
    扶起來，並且回去查看坑洞，該坑洞位於金華路慢車道上，
    並非在交岔路口，寬約1公尺，內有積水，坑洞前方並無任
    何警告標示等情（本院96年1月27日言詞辯論筆錄），核與
    原告主張：我行經自北往南行駛在金華路上，行經金華路與
    建南路交岔路口，在快要通過路口南側斑馬線時，機車發出
    很大聲響，機車有劇烈顛頗，之後輪胎打滑，我隨即減速，
    但機車手把不穩偏向快車道滑行後倒地等情（同上本院筆錄
    ），二人就事故發生地點究係金華路與建南路交岔路口附近
    ，抑或金華路近健康路口附近，以及是否遭同方向自後駛來
    之汽車擦撞到機車手把後人車倒地等重要情節，所述均不相
    符。又證人丙○○於本院審理中證述：我在金華路2段356號
    租屋做生意，聽到救護車前來的聲音，走出來在我的店面門
    口觀看，事故地點距離我的店面約2、30公尺遠，雖然光線
    不太清楚，但有招牌的燈光，我看到有2輛機車倒在地上，
    救護車在場等語（同上本院筆錄），核與原告上開主張及證
    人戊○○證述之情節亦不符合，再參諸證人即據報到場處理
    之警員曾正平結證：我接獲勤務中心通報到場時，現場已無
    人車，我查知原告送往奇美醫院，先至奇美醫院訪查原告，
    再根據原告之陳述回到事故現場，於詢問附近商家得悉先前
    救護車前來時停放之地點，在該地點發現一處刮地痕，刮地
    痕往前約85公尺處有1處水坑，附近金華路與建南路口有積
    水，由北向南內側快車道有一個較大水坑，機慢車優先道有
    1個較小水坑，坑內均有積水，水坑附近均未設置警告標示
    等語（同上本院筆錄），並依警員曾正平繪製之道路交通事
    故現場圖顯示：金華路與建南路口附近之機慢車優先道及內
    側快車道各有水坑1處，約在金華路2段275號前由北向南內
    側快車道上有刮地痕長約7. 7公尺，刮地痕起點距內側快車
    道與外側快車道邊線寬1. 3公尺，刮地痕終點距距內側快車
    道與外側快車道邊線寬0.2公尺，刮地痕起點距金華路與建
    南路口內側快車道水坑約82公尺，由北向南車道上之道路邊
    線寬1.8公尺、機慢車優先道寬1.6公尺、外側快車道寬3.2
    公尺、內側快車道寬3公尺等情，此有道路交通事故現場圖1
    紙、現場照片9幀附卷可考，據此固足以認定原告騎乘機車
    倒地處確有刮地痕，機車刮地痕距金華路與建南路口內側快
    車道水坑約82公尺，該路口機慢車優先車道另有小水坑之事
    實，惟依原告於警詢中陳明：我在金華路與建南街口停等紅
    燈後，綠燈亮起以時速20-30公里行駛在機慢車優先車道等
    情，此有原告警詢筆錄1份在卷可稽，是依原告所述，其在
    金華路與建南路交岔路口停等紅燈，俟綠燈亮起始以時速
    20-30公里行駛在機慢車優先車道，則原告騎乘之機車自不
    可能撞及內側快車道之大水坑，又若原告係撞及金華路與建
    南路口附近機慢車優先車道之小水坑，則以原告所述其車速
    不快，且剛起步不久，若機車輪胎破裂而消氣，其煞車功能
    並未完全喪失前，理應可緩步煞停，或偏向道路邊線停車，
    然原告騎乘機車之刮地痕起點及終點均在內側快車道，距金
    華路與建南路口機慢車優先道之小水坑亦約有80公尺，本院
    綜合上開各情判斷，認原告主張其以20-30公里前進，撞及
    金華路與建南路口機慢車優先車道之小水坑後，致其騎乘之
    機車輪胎陷入坑洞後輪胎破裂，於繼繼續向前行駛時，因輪
    胎消氣不穩而偏向在內側快車道摔倒等情，與事實不符，自
    難採信。
  (3)至台南市消防局函覆之本院救護紀錄查詢雖記載「機車自摔
    」等語，此有該局96年2月12日南市消指字第09600014660
    號救護紀錄查詢1份附卷可憑，惟該局其後復函覆本院稱：
    上開「機車自摔」係依永華分隊隊員甲○○現場無線電回報
    「機車撞到路面凹洞自摔」，再由本局勤務中心通知養護課
    前往處理等情，復有台南市消防局以96年4月3日南市消指字
    第09600030070號函在卷足考，又證人甲○○係事故發生後
    據報駕駛救護車到場之人員，其並未親見事故發生之經過，
    亦不記得其到場時之現場情形等情，業據證人甲○○於本院
    審理中結證明確（本院96年3月21日言詞辯論筆錄），據此
    可知證人甲○○到場實施救護時，以無線電回報「機車撞到
    路面凹洞自摔」等語，應係其根據聽聞自他人陳述所為個人
    推測之詞，尚不得僅憑此遽予認定原告主張為真正，被告抗
    辯本件事故之發生與道路公有公共設施之設置與管理是否有
    欠缺無關，應堪採信。
五、本件被告管理之公有公共設施道路即台南市○○路○段與建
    南路口有大小坑洞數處，並有積水，但並未設置警告標示，
    其管理顯有欠缺，惟原告在上址騎乘機車摔倒受傷既不能證
    明係肇因於撞及上開積水坑洞所致，二者間顯不具相當因果
    關係，原告依據國家賠償及損害賠償之法律關係，訴請被告
    應給付原告523,441元，及自起訴狀繕本送達翌日起至清償
    日止，按週年利率百分之5計算之利息，即非有理，應予駁
    回。
六、本件事證已臻明確，兩造其餘攻擊防禦方法及證據資料，核
    與本件判決結果不生影響，爰不一一論述，併此敘明。
七、原告既受敗訴判決，則其假執行之聲請，已失所依附，應併
    予駁回。
八、結論：本件原告之訴為無理由，依民事訴訟法第78條、第87
    條第1項，判決如主文。
中　　華　　民　　國　　96　　年　　6 　　月　　11　　日
                  民事第三庭    法　官　張桂美
上正本證明與原本無異
如不服本判決，應於送達後廿日內，向本院提出上訴狀並表明上
訴理由，如於本判決得於20日內上訴。宣示後送達前提起上訴者
，應於判決送達後廿日內補提上訴理由書（須附繕本）。
中　　華　　民　　國　　96　　年　　6 　　月　　11　　日
                                書記官  黃鋕偉
